【裁判字號】    98,交聲,131
【裁判日期】    980206
【裁判案由】    交管條例聲異
【裁判全文】
臺灣板橋地方法院交通事件裁定         98年度交聲字第131號
原處分機關  交通部公路總局臺北區監理所
異  議  人  乙○○
上列異議人即受處分人因違反道路交通管理處罰條例案件，不服
原處分機關於民國98年1 月8 日所為之裁決處分（裁決書案號：
北監營裁字第裁40-C00000000號），聲明異議，本院裁定如下：
    主  文
異議駁回。
    理  由
一、原處分意旨略以：異議人即受處分人乙○○於民國九十七年
    十二月三日上午十二時十五分許，駕駛車號四０二─ＣＮ號
    營業小客車，行經臺北縣板橋市○○路○段與府後街路口時
    ，因「闖紅燈（文化路南下）」之違規，經警攔停舉發，爰
    依道路交通管理處罰條例第五十三條第一項、第六十三條第
    一項第三款之規定，處罰鍰新臺幣（下同）二千七百元，並
    記違規點數三點。異議人則以：當日中午在板橋南門街板橋
    國小之大門口，伊當時駕駛上開車輛排在公車後面等紅燈，
    綠燈時公車起步行駛，伊也跟著行駛，當公車離開伊視線，
    伊看到左前方出現紅燈，伊將車停一下，心想會妨礙小學生
    放學，於是快速離開，此時警察將伊攔下說伊闖紅燈，伊心
    想很冤枉所以拒簽收；伊開計程車已二十幾年，一向奉公守
    法，致力提升計程車形象，警員說伊闖紅燈，實在很不服等
    語，爰聲明異議，請求撤銷原處分。
二、按汽車駕駛人，行經有燈光號誌管制之交岔路口闖紅燈者，
    處一千八百元以上五千四百元以下罰鍰；又汽車駕駛人有第
    五十三條情形者，除依原條款處罰鍰外，記違規點數三點，
    道路交通管理處罰條例第五十三條第一項、第六十三條第一
    項第三款分別定有明文規定。又當場舉發者，應填記駕駛人
    或行為人姓名、性別、出生年月日、地址、身分證統一編號
    及車主姓名、地址、車牌號碼、車輛種類。被查獲之駕駛人
    或行為人為受處分人時，應於填記通知單後將通知聯交付該
    駕駛人或行為人簽名或蓋章收受之；拒絕簽章者，仍應將通
    知聯交付該駕駛人或行為人收受，並記明其事由及交付之時
    間；拒絕收受者，應告知其應到案時間及處所，並記明事由
    與告知事項，視為已收受。違反道路交通管理事件統一裁罰
    基準及處理細則第十一條第一項第一款亦定有明文。
三、經查：本件異議人乙○○固坦承於上揭時地，駕駛上開營業
    小客車為警攔停舉發之事實，但否認有何闖紅燈之違規行為
    ，並以前詞置辯。惟異議人上開駕駛營業小客車闖紅燈之違
    規事實，業據證人即舉發之臺北縣政府警察局板橋分局板橋
    派出所警員甲○○於本院調查時結證稱：「（本件是否你舉
    發？舉發經過？）是我舉發，當天我巡邏經過文化路一段與
    府後街口，我看到板橋國小前面路口，就是我剛才講的那個
    路口，該路口已經變紅燈，表示文化路方向是紅燈，所以不
    能前進、轉彎。我當時在異議人車輛的右後方，我們是同一
    行向，都是要往南行進，異議人當時是直行」、「（對異議
    人的異議理由有何意見？）異議人當時是跟在公車後面沒有
    錯，但是當時現場路口是回堵，紅燈時公車的車身是跨在路
    口的停止線的前後，異議人的車停在停止線後面，並沒有跨
    在停止線上。公車經過路口後，異議人的車子有起步，後來
    有稍微停下來的動作，後來看路口沒有車子就通過」、「（
    你能否確定路口變紅燈時，異議人的車輛是在停止線之前、
    之後或跨在停止線上？）異議人的車還沒有到達停止線，是
    在停止線之前就變紅燈，所以我才跟上去攔停開單舉發他闖
    紅燈」、「（你當天是巡邏？）是的，我是巡邏經過現場，
    不是定點在那稽查交通違規。我平常巡邏如果看到違規，我
    都會舉發」、「（你舉發的經驗多久？）十幾年」等語明確
    ，並有其當庭繪製之現場位置圖附卷足佐。又舉發警員甲○
    ○係舉發當時在場之目擊證人，其到庭以具結擔保供述之真
    實性，且與異議人素不相識，亦無嫌隙，應無攀誣異議人之
    理，自不得僅以證人為本件舉發之員警而全盤抹煞其在訴訟
    上所具有目擊證人之資格，其證言自得採為裁判之依據；復
    參以本件舉發員警係具有十餘年執行交通勤務經驗之公務員
    ，對於舉發駕駛人交通違規，為其業務內之事項，其觀察程
    度自較一般人更為專注，衡情證人應無誤認之情形；再參以
    異議人於所提陳述書中自陳「當時本人跟在公車後，停了一
    段時間（可能是紅燈），當公車起步時，本車也跟著起步，
    等公車過後，本人看到燈號突然亮紅燈」等語，是異議人自
    陳其當時駕車在公車後面停等紅燈時，該路口號誌可能係紅
    燈，由此足徵，證人甲○○證述上開路口變紅燈時，異議人
    駕駛的車輛尚未到達路口停止線等語，堪以採信，是異議人
    於上揭時地駕駛上開營業小客車有闖紅燈之違規事實，堪以
    認定。異議人於本院調查時辯稱路口變成紅燈時，其駕駛之
    車輛已超過路口停止線，其並沒有闖紅燈等語，自難採信。
    至異議人另辯稱其當時拒絕在本件舉發通知單上收受通知聯
    者簽章處簽章一節，惟員警於舉發當時已告知異議人應到案
    之時、地，此觀諸卷附舉發通知單影本記載「當事人拒絕簽
    收已告知當事人相關權利」等語自明，且異議人亦於應到案
    日期前向原處分機關陳述意見，亦有該陳述書在卷可佐，故
    依首揭違反道路交通管理事件統一裁罰標準及處理細則第十
    一條第一項一款前段之規定，視為異議人已收受上開通知單
    ，是異議人雖拒絕在上開舉發通知單上簽章，並不影響本件
    違規事實之認定，併予指明。
四、綜上所述，異議人確於上揭時、地駕駛上開營業小客車有闖
    紅燈之違規行為，洵堪認定。從而，原處分機關援引上揭規
    定，裁處異議人罰鍰二千七百元，並記違規點數三點，無何
    違誤，量罰亦甚妥適，應予維持，本件異議為無理由，應予
    駁回。
中    華    民    國    98    年    2     月    6     日
                  交通法庭 法  官  楊 志 雄
以上正本證明與原本無異
如不服本裁定應於送達後五日內向本院提出抗告狀
                           書記官  陳 春 銘
中    華    民    國    98    年    2     月    6     日


司法院資訊處製作；財團法人民間司法改革基金會備份。
